【裁判字號】    89,訴,241
【裁判日期】    890609
【裁判案由】    違反槍砲彈藥刀械管制條例
【裁判全文】
臺灣基隆地方法院刑事判決                          八十九年度訴字第二四一號
    公  訴  人  臺灣基隆地方法院檢察署檢察官
    被      告  乙○○
    指定辯護人  本院公設辯護人  甲○○
右列被告因違反槍砲彈藥刀械管制條例案件，經檢察官提起公訴 (八十九年度偵字第
一三九號)，本院判決如左：
    主  文
乙○○無罪。
    理  由
一、公訴意旨略以：被告乙○○於民國八十八年八月間，在台北縣三重市○○路一七
    六號一樓「華成防身器材興業有限公司」（下稱華成公司），以每支新台幣（下
    同）五千五百元之代價，購買仿自ＷＡＬＴＨＥＲ廠玩具手槍二支（槍枝管制編
    號分別為0000000000、0000000000），隨即在基隆市○○路二五九巷二十三之一
    號四樓住處內，以拆除槍枝槍管內阻鐵，並以鑽頭磨平槍管內緣使成貫通狀態之
    方式進行改造。在其尚未完成改造之際，即為警於八十八年十月二十六日下午四
    時許，持檢察官開立之搜索票在其上開住處查獲，並扣得槍枝零件一批、彈匣二
    個、制式火藥二包、鉛頭三個、道具子彈四顆、底火四十七個、改造工具固定鉗
    一支、斜口鉗二支、手提砂輪機一台、砂輪頭一個、銅刷三支、銼刀四支等物，
    因認被告乙○○涉有槍砲彈藥刀械管制條例第十一條第五項、第一項之製造其他
    可發射金屬或子彈之各式槍砲未遂罪嫌。
二、按犯罪事實應依證據認定之，無證據不得推定其犯罪事實；又不能證明被告犯罪
    者，應諭知無罪之判決，刑事訴訟法第一百五十四條、第三百零一條第一項分別
    定有明文。又認定不利於被告之事實，須依積極證據，苟積極證據不足以為不利
    於被告事實之認定時，即應為有利於被告之認定，更不必有何有利之證據（最高
    法院三十年上字第八一六號判例參照）。
三、訊據乙○○堅決否認有何製造或改造槍枝犯行，辯稱：伊買回玩具手槍之後，因
    把玩槍機不慎將槍管折斷，渠欲將手槍修復，乃予以拆解，惟因不懂槍枝構造，
    拆解之後無法恢復原狀，伊沒有使用工具拆除槍管阻鐵及貫通槍管內緣，警方所
    扣到之工具，係家中做水電所使用的等語。本件公訴意旨認被告涉有製造可發射
    金屬或子彈之其他槍枝罪嫌，無非以扣得之拆解後槍枝零件及工具為其論據。經
    查：
    （一）被告乙○○雖於八十八年十一月三十日第一次警訊時曾自白稱：兩支玩具
          手槍係伊買來研究改造，但是沒有改好等語，然被告於嗣後之警訊、偵查
          中及本院審理時則矢口否認有何改造槍枝之犯意。經本院於八十九年五月
          二十六日審理時，當庭勘驗扣案之槍枝零件結果，該二支玩具手槍製造結
          構粗糙，槍身及滑套為金屬製造，槍管則為塑膠成份，槍管折斷之處並非
          平整，顯非以工具切斷，且折斷之處恰為阻鐵所在之位置，而細查槍管內
          緣，並無明顯有經過磨平痕跡，且扣案工具中，亦未扣得可配合砂輪機以
          磨平槍管內緣之鑽頭，堪信被告所為係因拉槍機滑套致使槍管折斷，阻鐵
          掉落，渠未以工具磨平槍管內緣之供詞為可信。
    （二）另扣案之槍枝零件二支，經本院送請內政部警政署刑事警察局鑑定結果，
          據該局函覆稱：「．．．．有關送鑑扣案工具，其中固定鉗具將物品固定
          之功能，手提砂輪機具鑽孔、磨平之功能。上述工具若具適用之鑽頭，可
          配合使用將槍管固定後磨平其內緣。另改造技術涉及對上述工具使用之熟
          練性及對槍械組合之了解狀態，實無法臆測其是否能改造成具殺傷力之槍
          枝。」等語。查被告於八十八年八月間即已購買本件玩具手槍，至同年十
          月二十六日被查獲時止，時隔二月有餘，如被告意在改造或製造手槍，應
          已著手進行，然扣案之槍枝，僅拆卸成零件狀態，並無任何曾經組裝或改
          造之痕跡，業經本院當庭勘驗如上述。再者，被告從事水電工作，服兵役
          時係擔任通信兵，並無任何改造或組合槍枝之技術及背景，此據被告於本
          院審理時陳述明確（見本院八十九年五月二十六日訊問筆錄）。按刑法第
          二十五條所謂已著手於犯罪行為之實行，係指對於構成犯罪要件之行為，
          已開始實行而言（最高法院三十年上字第六八四號判例參照）。換言之，
          苟未著手於犯罪構成要件行為之實行，即難以該犯罪之未遂犯相繩。本件
          被告既未著手於槍枝改造或製造行為之實施，自不得僅因其在好奇之下拆
          解槍枝，遽謂其已著手於製造槍枝而不遂，否則，幼齡稚子因好奇而拆解
          玩具手槍，均可解為意圖改造或製造手槍，豈非有違日常生活之經驗法則
          ？從而被告所為因把玩槍枝造成故障，乃予以拆解試圖修復，並無改造槍
          枝犯意之辯詞，應屬真實，而堪採信。
四、綜據上述，既不能證明被告有何製造或改造槍枝之事實，此外，復查無其他積極
    證據足資證明被告有公訴人所指之前開犯行，揆諸首揭說明，自應為被告無罪之
    諭知。
據上論斷，應依刑事訴訟法第三百零一條第一項，判決如主文。
本案經檢察官蔡和憲到庭執行職務
中    華    民    國      八十九      年      六      月        九      日
                                  臺灣基隆地方法院刑事第二庭
                                          法  官  陳  培  仁
右正本證明與原本無異。
如不服本判決，應於判決送達後十日內向本院提出上訴狀( 應附繕本 )，上訴於臺灣
高等法院。
                                          書記官  張  堅  國
中    華    民    國      八十九      年      六      月      十三      日


司法院資訊處製作；財團法人民間司法改革基金會備份。
